臺灣高等法院臺中分院刑事判決
110年度原交上易字第3號
上  訴  人  
即  被  告  黃裕文



選任辯護人  朱逸群律師
上列上訴人即被告因公共危險案件，不服臺灣南投地方法院109
年度審原交易字第21號中華民國110年6月2日第一審判決（起訴
案號：臺灣南投地方檢察署109年度偵字第1955號），提起上訴
，本院判決如下：
    主  文
上訴駁回。
    犯罪事實
一、黃裕文為現役軍人（於民國107年8月15日入伍，至109年3月
    24日退伍），黃裕文於109年1月9日晚間10時許起至同年月1
    0日凌晨3時許止，與古○○在南投縣○○鎮○○路000○0號歌唱巴
    士KTV（下稱「歌唱巴士」）內飲用啤酒後，明知飲用酒類
    後不能駕駛動力交通工具，竟仍於109年1月10日凌晨3時許
    ，基於酒後駕駛動力交通工具之犯意，駕騎車牌號碼000-00
    0號普通重型機車（下稱本案機車）並搭載古○○於後座上路
    行駛。嗣於同日凌晨3時8分許，行經南投縣○○鎮○○路0段000
    ○00號住處前時，不慎自撞該處路邊水溝鐵欄杆，古○○因而
    摔落至水溝內，並受有左第二、三、四趾掌骨骨折、右手指
    近端指關節脫臼、四肢及臉部多處外傷之傷害，黃裕文則摔
    落至水溝旁，並受有左側性股骨幹閉鎖性骨折、左側第五掌
    骨閉鎖性骨折、髖臼前柱移位閉鎖性骨折、頭部鈍傷、左前
    胸壁挫傷、左側髖部開放性傷口、左側膝部開放性傷口、手
    指開放性傷口及腦震盪之傷害。嗣經附近民眾聽到聲響前去
    查看並協助獲報到場之消防救護人員將古○○、黃裕文2人送
    醫救治，經警於同日凌晨4時44分許，在埔基醫療財團法人
    埔里基督教醫院（下稱埔基醫院）對黃裕文實施吐氣酒精濃
    度測試，測得其吐氣所含酒精濃度為每公升0.35毫克，而查
    悉上情。
二、案經南投縣政府警察局埔里分局報告臺灣南投地方檢察署檢
    察官偵查起訴。
    理  由
壹、程序部分：
　　按現役軍人之犯罪，除犯軍法應受軍事裁判者外，仍應依刑
    事訴訟法追訴、處罰，刑事訴訟法第1條第2項定有明文。又
    依軍事審判法第1條規定，現役軍人戰時犯陸海空軍刑法或
    其特別法之罪，依軍事審判法追訴、處罰；現役軍人非戰時
    犯「陸海空軍刑法第44條至第46條及第76條第1項之罪」或
    「前款以外陸海空軍刑法或其特別法之罪」者，依刑事訴訟
    法追訴、處罰；非現役軍人不受軍事審判。查本案上訴人即
    被告黃裕文（下稱被告）於107年8月15日入伍，至109年3月
    24日退伍等情，有其個人兵籍資料查詢結果（見原審卷第21
    1頁）在卷可參。是被告於行為時（即109年1月10日）為現
    役軍人，其本案所犯係屬陸海空軍刑法第54條之罪，且係現
    役軍人非戰時犯陸海空軍刑法第54條之罪，依前揭說明，應
    依刑事訴訟法追訴、處罰，是本院有審判權，合先敘明。
貳、證據能力：
一、按被告以外之人於審判外之陳述，雖然不符合刑事訴訟法第
    159條之1至第159條之4之規定，但經當事人於審判程序同意
    作為證據，法院審酌該言詞陳述或書面陳述作成時之情況，
    認為適當者，亦得為證據；當事人、代理人或辯護人於法院
    調查證據時，知有第159條第1項不得為證據之情形，而未於
    言詞辯論終結前聲明異議者，視為有前項之同意。刑事訴訟
    法第159條之5第1項、第2項分別定有明文。查就本判決以下
    所引用被告以外之人於審判外之陳述，檢察官、被告及辯護
    人均表示無意見或同意有證據能力（見本院卷第66至69、10
    9至112頁），本院審酌上開證據資料製作時之情況，尚無違
    法不當及證明力明顯過低之瑕疵之情形，依上開規定，均具
    有證據能力。
二、非供述證據之物證，或以科學、機械之方式，對於當時狀況
     所為忠實且正確之記錄，性質上並非供述證據，無傳聞法
    則 規定之適用，如該非供述證據非出於違法取得，並已依
    法踐 行調查程序，即不能謂其無證據能力。本件判決以下
    引用之 非供述證據，經本院於審理時依法踐行調查證據程
    序，與本 案待證事實具有自然之關聯性，且無證據證明係
    公務員違法 取得之物，依法自得作為證據。
參、認定犯罪事實之證據及理由：
　　訊據被告固坦承有於上開時、地飲酒，繼而發生交通事故，經警在醫院測得其吐氣酒精濃度為每公升0.35毫克等事實（見本院卷第69頁），惟矢口否認有何酒後駕車之犯行，辯稱：本案機車不是我騎的，是古○○騎的云云。辯護人亦為被告辯護稱：①卷附監視錄影畫面中騎機車之人，不是被告，拍攝方向不是被告行進方向，現今道路架設監視器的密度，要拍到本案機車行進鏡頭應非常容易，且從「歌唱巴士」到車禍地點，至少有5個路口有監視器，巷道口更不用說，但員警只找到三個路口的監視器畫面，畫面模糊，無法辨識是誰的機車，也沒有前後畫面，不能證明是被告駕騎本案機車；②駕騎機車的人倒地時，應該會比較接近車子，本案依現場摔落位置，被告摔落的位置距離機車比較遠，古○○摔落的位置距離機車比較近，較可能是古○○駕騎機車；③埔里鎮附近的鄉鎮都沒有娛樂場所，常有年輕人去附近消費，當地也常有人駕騎檔車，半夜在埔里鎮駕騎檔車是很常見的，無法證明卷附監視錄影畫面中的機車就是本案機車，亦無法證明本案駕騎車之人是被告；④本案機車的車主是古○○的父親，沒有道理是由被告駕騎本案機車，又古○○的父親是南投縣仁愛鄉的現職警察，本案警方的偵查作為可能是在掩護或包庇同僚的小孩，因為員警當天就去找監視器，但影像卻被覆蓋，只翻拍到沒有車牌的畫面，僅以被告穿著黑色衣服為舉證，對被告不公平，且古○○的父親為現職警察，古○○是現役軍人，他有充分動機推卸責任給被告；⑤本案無證據證明被告為駕騎本案機車，請撤銷原判決，諭知被告無罪云云。經查：
一、被告於109年1月9日晚間10時許起至同年月10日凌晨3時許止
    ，與古○○在「歌唱巴士」內飲用啤酒後，於109年1月10日凌
    晨3時許，駕騎本案機車並搭載古○○於後座上路行駛，於同
    日凌晨3時8分許，行經南投縣○○鎮○○路0段000○00號前時，
    不慎自撞該處路邊水溝鐵欄杆，古○○因而摔落至水溝內，受
    有左第二、三、四趾掌骨骨折、右手指近端指關節脫臼、四
    肢及臉部多處外傷之傷害，被告則摔落至水溝旁，受有左側
    性股骨幹閉鎖性骨折、左側第五掌骨閉鎖性骨折、髖臼前柱
    移位閉鎖性骨折、頭部鈍傷、左前胸壁挫傷、左側髖部開放
    性傷口、左側膝部開放性傷口、手指開放性傷口及腦震盪之
    傷害，嗣經附近民眾聽到聲響前去查看並協助獲報到場之消
    防救護人員將古○○、被告2人送醫救治，經警於同日凌晨4時
    44分許，在埔基醫院對被告實施吐氣酒精濃度測試，測得被
    告吐氣所含酒精濃度為每公升0.35毫克等情，業據被告於警
    詢坦承不諱（見警卷第2至6頁），核與證人古○○於警詢、檢
    察事務官詢問及原審審理時之證述（見警卷第7至10頁；偵
    卷第17至19頁；原審卷第136至142頁）、證人葉○○【協助救
    護之附近居民】於偵訊時之證述（見偵卷第53至56頁）、證
    人游○○【消防救護人員】於偵訊時之證述（見偵卷第53至56
    頁）、證人劉○○【消防救護人員】於偵訊時之證述（見偵卷
    第53至56頁）、證人許○○【承辦警員】於原審審理時之證述
    （見原審卷第176至184頁）均大致相符，並有被告之酒精測
    定紀錄表（見警卷第14頁）、被告及古○○之舉發違反道路交
    通管理事件通知單影本（見警卷第16、27頁）、埔基醫院診
    斷證明書【被告送醫救治情形】（見警卷第18頁）、臺中榮
    民總醫院埔里分院（下稱埔榮醫院）診斷證明書【古○○送醫
    救治情形】（見警卷第19頁）、道路交通事故現場圖（見警
    卷第20頁）、道路交通事故調查報告表㈠及㈡（見警卷第21至
    22頁）、證號查詢機車駕駛人（見警卷第31頁）、車號查詢
    機車車籍（見警卷第32頁）、109年5月27日員警職務報告（
    見偵卷第33至34頁）、109年6月24日員警職務報告（見偵卷
    第48頁）、員警依被告供述標示本案機車行駛路線圖【註記
    路口監視器畫面位置】（見偵卷第38頁）、救護被告之救護
    車行車紀錄器影像畫面照片（見警卷第33頁；偵卷第35至36
    、49、58、68頁）、救護古○○之救護車行車紀錄器影像畫面
    照片（見偵卷第36、58頁）、如附表所示路口監視器畫面【
    以下各簡稱為路口監視器畫面①、路口監視器畫面①-1、路口
    監視器畫面①-2、路口監視器畫面②、路口監視器畫面③】（
    卷證出處如附表所示）、員警到場處理時之車禍現場照片（
    見警卷第35至39頁）、標示相關位置之車禍現場照片（見偵
    卷第39至40頁）、被告於案發前在「歌唱巴士」內唱歌的照
    片（見偵卷第21、66頁）、古○○於案發時所穿著衣物【因救
    護需要已遭剪破】之照片（見偵卷第28至29頁）、「歌唱巴
    士」門口監視器錄影畫面【被告及古○○離開「歌唱巴士」時
    之畫面】（見原審卷第63至67、97頁）在卷可佐，足證被告
    前開自白確與事實相符合，而堪採信，上開犯罪事實，堪可
    認定。
二、被告雖以前詞辯解及辯護。惟查：
  ㈠依證人古○○①於警詢時證稱：當時被告騎本案機車載我回家，
    沿什麼路我不清楚，當時車速有點快，我只知道要右轉時機
    車失控撞上路邊欄杆，我跟被告都被撞飛到路邊；警方提供
    的監視器影像中騎車男子是被告沒錯，警方調閱當時送往埔
    基醫院之救護車行車紀錄器影像中之男子是被告沒錯，我們
    於109年1月9日約23時在「歌唱巴士」喝酒，被告當時騎本
    案機車要回家，我當時不知道是誰騎機車，是警方給我查看
    監視器影像，我才知道是被告騎機車等語（見警卷第7至10
    頁）；②於檢察事務官詢問時證稱：我與被告於109年1月9日
    晚上10時許開始唱到隔天凌晨3時許，離開「歌唱巴士」後
    ，我確定我是坐上機車，背一個包包，當時我比被告更醉，
    旁邊跟我一起唱歌的朋友叫我趕快上車回家，我當時很醉，
    我就坐上我的機車的後座，我當時知道是我的機車，但不知
    道前面載我的是誰，我知道要回去了，所以覺得應該是要回
    家，車禍發生時是一個右轉彎，快撞到時，我意識清楚，我
    來不及喊前座的人，過程中，我不確定他騎車穩不穩，是快
    撞到路邊我才有感覺，撞到後我就飛出去，前座的人撞飛地
    點比我遠，我是撞到柵欄，跌到水溝裡，被告是越過水溝旁
    的草皮，一開始我並不知道是何人載我，我會確定是被告騎
    車是因為到警局看監視器影像，我看穿著及包包，我是在後
    座，前座的人我認得出來是被告，包包是被告的，我只是幫
    他背包包，案發時我穿的外套是牛仔外套，監視器影像中坐
    後座的人，看得出來是我的外套，我的外套顏色是藍色，比
    天空藍再更深一點，但監視器拍出來變得比較淺，而被告穿
    的是黑色外套等語（見偵卷第17至19頁）；③於原審審理時
    證稱：「（問：你當時除了戴安全帽之外，還有沒有帶什麼
    東西？）我自己的側背包。（問：什麼顏色？）灰色。（問
    ：黃裕文除了戴安全帽，有沒有帶什麼東西？）他有背一個
    包包。（問：什麼顏色？）不記得。（問：1月9日晚上去KT
    V喝完酒後，發生什麼事情？）我們喝到隔天凌晨，之後就
    聽到有人催促我們回家，當時有人請我背包包，準備要坐機
    車回家。（問：是要以什麼方式回家？）當時我坐上一台機
    車。（問：坐上誰的機車？）當時我不知道是誰的。（問：
    當時是你駕駛的嗎？）不是。（問：載你的是誰？）我印象
    中是朋友要載我回家，把我扶上機車要送我回去，當時我不
    知道載我的人是誰。（問：你帶去的包包有背回去嗎？）我
    的斜背包有背著。（問：除了你的斜背包之外，還有其他東
    西嗎？）還有一個雙帶式的背包。（問：這個雙帶式的背包
    是誰的你知道嗎？）我不知道。（問：載你的人就是跟你一
    起發生車禍的那個人嗎？）我是到警局作筆錄時，才知道那
    個人是和我一起發生車禍的人。（問：本件車禍你有受傷嗎
    ？）有。（問：受什麼傷？）右手中指和左腳中間三個指頭
    骨折。（問：你送到哪個醫院你知道嗎？）埔里榮民醫院。
    （問：你當天穿的衣服是什麼顏色？）藍色牛仔外套。（問
    ：黃裕文穿的是什麼顏色？）黑色。（問：你穿什麼褲子？
    ）藍色牛仔褲。（問：你離開KTV當天凌晨，你所講的雙肩
    背包，是指背包有二個背帶？）是，是雙肩帶。」（見本院
    卷第136至142頁）。
　㈡核證人古○○前揭證述內容，前後所述一致，且與①證人許○○【
    承辦警員】於原審審理時證稱：「（問：你接獲通報之後到
    現場，後續如何處理？）接獲通報到現場之後，現場已經有
    派出所的巡邏員警在現場，當時古○○已經被從水溝拉起抬進
    救護車準備救護，我看到被告當時還在現場，但是在擔架上
    準備要上救護車，比古○○約慢5分鐘。當時被告稱有第三人
    騎乘機車載他們二個，但我在現場查看並沒有第三人，這是
    被告在現場說的，在現場說的第三人是一個國中生，我就開
    始繪製現場圖並拍照。現場處置完畢後我就先到埔榮醫院先
    行詢問古○○事故發生情況，當時行進方向，他都說不知道，
    我有對古○○實施酒測，在醫院的時候他們穿的衣服都已經換
    掉了，初步古○○處理到這裡，接著到埔基醫院，當時被告在
    埔基醫院的急診室，酒測之前有詢問他發生的情形，被告稱
    他們的行經方向是從『歌唱巴士』出來之後，沿埔里鎮仁愛路
    直行右轉往信義路，沿信義路直行左轉虎山路，行進方向大
    概是這樣。之後對被告做酒測，當時二位都有酒精反應。之
    後的監視器是根據被告所講的行經方向去調閱。（問：就你
    印象所及，你當時拿到埔榮醫院給古○○的該後背包，你還記
    得它的形狀嗎？）體積滿大的，大概30公分寬，50公分高，
    深色後背包。（問：你所謂的後背包，是單肩還是雙肩？）
    雙肩。（問：提示偵卷第43頁《即路口監視器畫面①》，你辨
    識你當時拿到埔榮醫院的該後背包是否為此類款式？）是這
    個款式。（問：你詢問過被告之後，就其所述行進動線，你
    進行何種調查？）根據被告所供稱之行進動線，有去調閱『
    歌唱巴士』的監視器影像，……查看『歌唱巴士』的監視影像，…
    …當時看到的是被告和古○○從『歌唱巴士』走出來之後，大約
    是凌晨3點，走到對向人行道上，雙人騎乘一部摩托車，有
    看到亮燈才知道是摩托車，根據被告所說的行進方向調閱監
    視路後，他們是走仁愛路及八德路口有監視器，當時調閱這
    個監視器有二個角度，可以看到被告身穿的衣服特徵，可以
    看到只有二個人騎乘這台機車。有調閱信義路的路口監視器
    ，也有發現相同特徵，也騎乘相同機車。（問：就你在八德
    路與仁愛路調閱監視器，你當時是如何確認你所查證的監視
    器影像為被告及古○○所騎乘之機車？）當時我在調閱監視器
    影像之前，我就有先到消防隊調取當時救護被告的行車影像
    ，當時他（指被告）在救護影像身穿深色外套，淺色上衣，
    一雙淺色運動鞋，發生事故的車輛是一台檔車野狼125，根
    據他們發生時間3點5分至15分之間，他們從『歌唱巴士』出來
    大約是3點，才去調閱相關監視錄影去確認他們的特徵，時
    間也是相近的。（問：提示警卷第33頁《即救護車行車紀錄
    器影像畫面及路口監視器畫面①-1》，你所做的截圖裡面，有
    哪些特徵可以讓你確認是古○○和被告？）下面那張《即路口
    監視器畫面①-1》被告穿著的是深色外套、淺色上衣及淺色布
    鞋，和救護車上調閱的影像是相符的，機車的影像和事故現
    場的機車也是相符的，……後座乘客有背著現場拿到的後背包
    。（問：提示偵卷第43頁《即路口監視器畫面①》，你用這張
    照片是如何確認是你在車禍現場拿到的背包？）特徵是一樣
    的，就是雙肩帶、深色後背包，而這個後背包是濕的。」等
    語（見原審卷第177至183頁）；②證人葉○○【協助救護之附
    近居民】於偵訊時證稱：「（問：你是否在109年1月10日凌
    晨4時許，有在埔里鎮208之12號現場？）是，因為我住那邊
    。（問：當天早上有發生何事？）因為我在家裡聽到很大聲
    的聲響我起來穿衣服，準備要出去察看，我妹妹叫我趕快去
    救人，我就出門，因為我家門口有一條大水溝，寬度大概2
    公尺，有一台摩托車撞到欄杆，水溝裡面有一個人，另外一
    個人在水溝的旁邊，沒有掉下去。因為水溝有水，深度及腰
    ，我下去拉住那個人，是一名男子，我沒辦法拉上來，所以
    我就在水溝拉住該男子避免被沖走。約15分鐘後救護車抵達
    ，後來有其他人消防隊員幫忙拉住該男子，我印象中該男子
    有背一個背包，我就離開現場。」等語（見偵卷第54頁）；
    ③證人劉○○【消防救護人員】於偵訊時證稱：「（問：是否
    能夠確認包包是何人所有？）不確定包包是何人所有，我們
    只知道水溝裡的男子有背包包。」、「……當天到兩台救護車
    ，我們是第一台救護車，我們先載水溝裡的那名男子去醫院
    。我記得水溝裡的那位男子手指有骨折，我忘了那一隻手，
    因為我在車上有緊急幫他處置。」等語（見偵卷第54至56頁
    ），互核相符合。酌以證人許○○、劉○○均係依法執行職務之
    公務員，證人葉○○則為案發現場協助救護之附近居民，其等
    與被告間均無任何仇隙，斷無設詞誣陷被告之必要，其等前
    揭證述互核相符，且與證人古○○之證詞吻合，足證現場摔落
    水溝內之人為古○○，且古○○當時有背一個背包，被告則是摔
    落在水溝的旁邊，堪認本件案發時駕騎本案機車肇事之人，
    確為被告無誤。
  ㈢辯護人雖質疑路口監視器錄影畫面中之駕駛及乘客並非被告
    及古○○云云。然查：
　⒈警方係依照被告所供述之行經路線、離開「歌唱巴士」的時
    間及車禍發生時間，調閱相關路口監視器畫面，查看比對被
    告及古○○之衣著特徵後，確認如附表所示路口監視器畫面所
    示駕駛及乘客之衣著特徵與被告及古○○之衣著特徵相符，因
    此確認如附表所示路口監視器畫面所示駕駛及乘客就是被告
    及古○○，此據證人許○○【承辦警員】證述明確，有如前述，
    並有109年5月27日員警職務報告（見偵卷第33至34頁）、10
    9年6月24日員警職務報告（見偵卷第48頁）在卷可稽，且被
    告確有向員警供稱其騎本案機車承載古○○從「歌唱巴士」出
    發後往信義路方向行駛等語，此據被告供承在卷（見原審卷
    卷第196頁），並有被告警詢筆錄（見2至6頁）在卷可憑。
    依通常之社會生活經驗，駕駛人因須專注於路況及行駛路徑
    之掌握，其對於行駛路徑之印象應較之乘客深刻，上開調查
    經過自屬合理。
　⒉依證人許○○【承辦警員】、證人葉○○【協助救護之附近居民
    】及劉○○【消防救護人員】上開證述可知，上開證人至事故
    現場救護時，均有看見摔落至水溝內之人（即古○○）身上有
    背1個背包，且依證人許○○【承辦警員】所述該背包為深色
    後背，此與證人古○○證述其於當晚離開「歌唱巴士」坐上機
    車時，除了其隨身攜帶之斜背包外，尚有背1個雙肩帶式後
    背包等情相符，足證古○○於本案事故發生時，其身上除了其
    隨身攜帶之斜背包，確有背負1個雙肩帶式的後背包無誤。
　⒊證人許○○【承辦警員】於原審審理時證稱：我處理事故完後
    ，有在現場拾獲1個後背包，先帶到埔榮醫院去詢問古○○，
    再帶到埔基醫院拿給被告的母親等語（見原審卷第178至179
    、183頁），並指認路口監視器畫面①之後座乘客的背包款式
    與現場發現的後背包款式相同（見原審卷第179頁）。
　⒋依救護車行車紀錄器影像畫面所顯示被告之衣著為「黑色外
    套、白色上衣」，（見警卷第33頁；偵卷第35至36、49、58
    、68頁），古○○之衣著為「藍色外套」（見偵卷第36、58頁
    ）。而依被告所述（見原審卷第196至198頁）及卷附「歌唱
    巴士」門口監視器錄影畫面照片（見原審卷第63至67、97頁
    ）可知，「歌唱巴士」門口監視器錄影畫面中現「穿著深色
    外套、淺色上衣、淺色長褲、淺色鞋子、頭戴鴨舌帽」之人
    為被告，畫面中「穿著淡色外套、身上斜背1只斜背包且將
    包包本體置於左前胸腹位置」之人為古○○。足見監視器如為
    黑白攝像時，除黑色與白色外，其餘顏色均無法真實呈現其
    顏色，故古○○雖穿著「藍色外套」然於「歌唱巴士」門口監
    視器錄影畫面中僅能呈現「穿著淡色外套」。同理，因如附
    表所示路口監視器畫面為黑白攝相，故除黑色與白色外，其
    餘顏色均無法真實呈現其顏色。
　⒌上開「歌唱巴士」門口監視器錄影畫面所示被告及古○○之衣
    著特徵（「穿著深色外套、淺色上衣、淺色長褲、淺色鞋子
    、頭戴鴨舌帽」之人為被告，「穿著淡色外套、身上斜背1
    只斜背包且將包包本體置於左前胸腹位置」之人為古○○），
    分別與如附表所示路口監視器畫面中駕駛係穿著深色外套、
    後座乘客係穿著淡色外套之衣著特徵相符。尤其，路口監視
    器畫面①、①-1、①-2、②均顯示後座乘客有背負1個雙肩帶式
    後背包，此與前揭所述摔落水溝內之古○○當時有背一個後背
    背包等情相符；路口監視器畫面①、②均顯示後座乘客身上有
    斜背1只斜背包，此與上開「歌唱巴士」門口監視器錄影畫
    面所示古○○之特徵相符；路口監視器畫面③顯示機車車型為
    檔車、駕駛人穿著【深色外套、淺色上衣、淺色長褲、淺色
    鞋子】、乘客穿著【淺色】等特徵（見警卷第34頁下方；本
    院卷第93頁），不僅與上開「歌唱巴士」門口監視器錄影畫
    面呈現之被告及古○○衣著特徵相符，亦與本案機車車型（見
    警卷第37、38、39頁現場照片）、救護車行車紀錄器影像畫
    面所示被告於車禍救護時衣著特徵【黑色外套、白色上衣】
    （見警卷第33頁；偵卷第35至36、49、58、68頁），均相吻
    合。酌以上開路口監視器錄影畫面之時間與本案交通事故發
    生時間相近，當時為凌晨3點時分，路上人車稀少，員警係
    依照被告所供述之行經路線調閱相關路口監視器畫面查看比
    對等情。足證上開路口監視器錄影畫面中機車駕駛確為被告
    、後座乘客確為古○○無誤。
　㈣辯護意旨雖謂：騎機車的人倒地時應較接近車子，依現場摔
    落位置觀之，被告摔落位置距離機車比較遠，古○○摔落位置
    距離機車比較近，本案較可能是古○○騎機車云云。然查本件
    車禍發生時，古○○及被告均被拋離機車，古○○遭拋飛後，因
    為撞到水溝鐵欄杆而摔落水溝裡，被告則遭拋飛越過水溝鐵
    欄杆摔落水溝旁草叢等情，業據證人古○○證述明確（見偵卷
    第18頁），且有標示相關位置之現場照片（見偵卷第39至40
    頁）在卷可憑，則古○○遭拋飛後，既有撞到水溝鐵欄杆，其
    拋飛過程已受有阻力，實無從僅以兩人遭拋飛後之摔落位置
    與本案機車之距離遠近乙節，逕予推認距離本案機車較近之
    人定為駕駛，此部分辯護意旨，難認可採。
　㈤辯護意旨雖質疑：本案機車之登記車主為古○○的父親，沒有
    道理是由被告駕騎本案機車云云。然案發當天被告及古○○均
    有飲酒，且依其等接受警方吐氣酒精濃度測試之結果，古○○
    之酒測值高於被告，此有其2人之酒精測定紀錄表（見警卷
    第14、15頁）在卷可稽，衡情，古○○因酒醉，意識較差，同
    行之被告因而代為駕駛本案機車搭載古○○，尚符常情。至於
    辯護意旨質疑：古○○的父親是現職警員，警方的偵查作為可
    能是掩護或包庇同僚云云，然警方警到場處理及詢問被告後
    ，即依被告供述之行經路線，積極調閱相關路口監視器畫面
    及救護車行車紀錄器影像畫面查看比對，此有卷附員警職務
    報告、員警依被告供述標示之本案機車行駛路線圖、路口監
    視器錄影畫面、救護車行車紀錄器影像畫面在卷可憑，此部
    分辯護意旨，並未舉證以實其說，純屬想像及臆測，顯不足
    採。　　
三、綜上所述，被告前揭辯解及辯護意旨，均非可採。本案事證
    明確，被告上開犯行堪可認定，應予依法論科。
肆、論罪說明：
　　被告於本案行為時為現役軍人，有如前述，是核被告所為，
    係犯陸海空軍刑法第54條第1項第1款之駕駛動力交通工具而
    吐氣所含酒精濃度達每公升0.25毫克以上之罪。公訴意旨漏
    未查明被告行為時係現役軍人，誤認被告係涉犯刑法第185 
    條之3第1項第1款之罪，容有未洽，惟因社會基本事實同一
    ，且業經原審及本院當庭諭知上開變更後之法條及罪名（見
    原審卷第235頁；本院卷第63、108頁），應依法變更起訴法
    條。
伍、上訴駁回之說明：　　
一、原審經審判結果，以被告上開酒後駕車之罪證明確，適用陸
    海空軍刑法第13條、第54條第1項第1款，刑法第41條第1項
    前段規定，並審酌酒精成分對人之意識、控制能力具有不良
    影響，超量飲酒後會導致對週遭事物之辨識及反應能力較平
    常狀況薄弱，因而酒後駕車在道路上行駛，對往來之公眾具
    有高度危險性，被告僅圖一己往來交通之便，於飲酒後騎乘
    機車並搭載古○○於後座上路行駛，因此不慎自撞路邊水溝鐵
    欄杆而肇事，致其己身及古○○均受有體傷，及被告否認犯罪
    ，推諉卸責，浪費司法訴訟資源，未見悔意；並考量被告前
    無酒後駕車之公共危險前科，本案為初犯，及被告於本案經
    測得之吐氣所含酒精濃度值；兼衡被告於原審自陳為高中肄
    業之智識程度，務農、收入及財產狀況、沒有家屬要扶養之
    家庭生活及經濟狀況等一切情狀，量處有期徒刑5月，並諭
    知易科罰金之折算標準為以新臺幣1000元折算1日。核原審
    認事用法及證據取捨均無不當，且已本於被告之責任為基礎
    ，具體斟酌刑法第57條各款所規定之量刑因子，於量刑理由
    詳加說明，並無濫用量刑權限，亦無判決理由不備，或其他
    輕重相差懸殊等量刑有所失出或失入之違法或失當之處，其
    量刑亦屬妥適，並無違誤，應予維持。
二、被告上訴意旨猶執前詞否認犯行，尚非可採，有如前述，其
    上訴為無理由，應予駁回。 　　　
據上論結，應依刑事訴訟法第368條，判決如主文。
本案經檢察官吳靜怡提起公訴，檢察官謝謂誠到庭執行職務。
中　　華　　民　　國　　110 　年　　10　　月　　28　　日
                  刑事第四庭    審判長法　官  蔡名曜
                                      法　官  邱鼎文
                                      法　官  黃玉琪
以上正本證明與原本無異。
不得上訴。
                                      書記官  林姿妤

中　　華　　民　　國　　110 　年　　10　　月　　28　　日

附表：路口監視器畫面
簡  稱 設置地點/位置 時  間 卷證出處及備註 路口監視器畫面① 西安路一段與信義路口 /信義路往中正路 109年1月10日凌晨3時1分55.436秒 偵卷第37、43、50頁；本院卷第101頁。 路口監視器畫面①-1 西安路一段與信義路口 /信義路往中正路 109年1月10日凌晨3時1分55.369秒 見警卷第33頁；本院卷第99頁。 【即警卷編號2之影像】 路口監視器畫面①-2 西安路一段與信義路口 /西安路往國道六號 109年1月10日凌晨3時1分54.377秒 本院卷第97頁。 路口監視器畫面② 仁愛路與八德路口 /八德路往西安路 109年1月10日凌晨3時1分27.867秒 警卷第34頁；本院卷第95頁【即警卷編號3之影像】 路口監視器畫面③ 仁愛路與八德路口 /仁愛路往埔里國中 109年1月10日3時1分26.927秒 見警卷第34頁；偵卷第35、49頁；原審卷第99頁；本院卷第93頁。 【即警卷編號4之影像】